【裁判字號】    99,上訴,901
【裁判日期】    991202
【裁判案由】    廢棄物清理法
【裁判全文】
臺灣高等法院臺南分院刑事判決         99年度上訴字第901號
上  訴  人
即  被  告  林本源
上列上訴人因廢棄物清理法案件，不服臺灣臺南地方法院99年度
訴字第902號中華民國99年8月25日第一審判決（起訴案號：臺灣
臺南地方法院檢察署99年度偵字第8185號），提起上訴，本院判
決如下：
    主  文
原判決撤銷。
林本源未依廢棄物清理法第四十一條第一項規定領有廢棄物處理
許可文件，而從事廢棄物處理，處有期徒刑壹年。
    事  實
一、林本源明知從事廢棄物之處理業務，若未依廢棄物清理法第
    41條第1項之規定領有廢棄物處理許可文件，不得從事廢棄
    物之處理，詎仍基於以焚燒分離廢棄物方式處理廢棄物之犯
    意，於民國99年5月13日下午11時許，駕駛車牌號碼C3-1943
    號自小貨車，載運其向舊物商購得之廢軟性印刷電路板等廢
    五金之有害事業廢棄物，前往臺南縣左鎮鄉澄山村公墓涼亭
    旁空地，利用夜間以汽油混合柴油點火焚燒之方式，欲將焚
    燒後自該批廢棄物分離所取得之銅料變賣，而從事處理事業
    廢棄物之業務。嗣於同年月14日凌晨3時55分許，為臺南縣
    警察局新化分局左鎮分駐所、內政部警政署環境保護警察隊
    第三中隊會同環境保護署南區督察大隊當場查獲上情。
二、案經臺南縣警察局新化分局報告臺灣臺南地方法院檢察署檢
    察官偵查起訴。
    理  由
壹、程序部分
    按被告以外之人於審判外之陳述，雖不符刑事訴訟法第159
    條之1至第159條之4傳聞證據得為證據之例外規定，而經當
    事人於審判程序同意作為證據，法院審酌該言詞陳述或書面
    陳述作成時之情況，認為適當者，亦得為證據。當事人、代
    理人或辯護人於法院調查證據時，知有第159條第1項不得為
    證據之情形，而未於言詞辯論終結前聲明異議者，視為有前
    項之同意，此觀刑事訴訟法第159條之5規定甚明。本件檢察
    官及被告於本院準備程序及審理時對於本件判決所引用之書
    面及非書面等證據資料之證據能力，均表示同意做為證據（
    見本院卷第26、35頁），且於本院逐一提示後，迄於言詞辯
    論終結前均未聲明異議，經審酌該等證據作成之情況，核無
    違法取證或其他瑕疵，認為以之作為本案之證據亦屬適當，
    自有證據能力。
貳、實體部分：
一、訊據被告林本源對上開犯罪事實坦承不諱，並有行政院環保
    署環境督察總隊南區督察大隊稽查督察紀錄（見警卷第22頁
     ）及搜證照片12張（見警卷第23-28頁）可稽，被告自白核
     與事實相符。本件事證明確，應予依法論科。
二、按廢棄物清理法第46條第4款所規定之犯罪構成要件行為，
    計有貯存、清除及處理三者，其中所謂「清除」指下列行為
    ：(1)收集、清運：指以人力、清運機具將一般廢棄物自產生
    源運輸至處理場（廠）之行為。(2)轉運：指以清運機具將一
    般廢棄物自產生源運輸至轉運設施或自轉運設施運輸至中間
    處理或最終處置設施之行為。所謂「處理」指下列行為：(1)
    中間處理：指一般廢棄物在最終處置或再利用前，以物理、
    化學、生物、熱處理、堆肥或其他處理方法，變更其物理、
    化學、生物特性或成分，達成分離、中和、減量、減積、去
    毒、無害化或安定之行為。(2)最終處置：指將一般廢棄物以
    安定掩埋、衛生掩埋、封閉掩埋或海洋棄置之行為。(3)再利
    用：指將一般廢棄物經物理、化學或生物等程序後做為材料
    、燃料、肥料、飼料、填料、土壤改良或其他經中央主管機
    關會商中央目的事業主管機關認定之用途行為。一般廢棄物
    回收清除處理辦法第2條第11、13款復分別定有明文。被告
    利用火焚燒方式以取得廢軟性印刷電路板等廢五金內之銅料
    ，自屬以物理方法，變更廢棄物物理特性，達成分離廢棄物
    中所含銅料之「中間處理」行為。至於被告將該購得之廢棄
    物載至臺南縣左鎮鄉澄山村公墓涼亭旁空地焚燒，乃是因該
    處荒涼，在該處處理廢棄物較不易為人發現，並非係將廢棄
    物自產生源運輸至處理場（廠）或轉運設施行為，因此，被
    告所為應只該當一般廢棄物回收清除處理辦法第2條第13 款
    之「處理」行為，而不構成同辦法第2條第11款之「清除」
    行為。
三、再按從事廢棄物清除、處理業務者，應向直轄市、縣（市）
    主管機關或中央主管機關委託之機關申請核發公民營廢棄物
    清除處理機構許可文件後，始得受託清除、處理廢棄物業務
    ，廢棄物清理法第41條第1項定有明文。被告未領有處理廢
    棄物處理許可文件，而為廢棄物分離之中間處理行為，核其
    所為係犯廢棄物清理法第46條第4款前段之未領有廢棄物處
    理許可文件，從事廢棄物處理罪。起訴意旨指稱被告所為同
    時構成本條同款之「清除」行為，惟被告並非係將廢棄物自
    產生源運輸至處理場（廠）或轉運設施，故並不構成清除行
    為，已如前述，公訴人所認尚有未洽。惟公訴意旨認此部分
    犯行與前揭起訴論罪科刑犯行屬實質上一罪關係，爰不另為
    無罪諭知，併此敘明。
四、撤銷改判理由：
  (一)原審以被告所犯違反廢棄物清理法第46條第4款之罪犯行明
    確，因予論罪科刑，固非無見。惟查，被告所為焚燒分離廢
    棄物行為，依一般廢棄物回收清除處理辦法第2條第13款規
    定係屬「中間處理」行為，而載運到臺南縣左鎮鄉澄山村公
    墓涼亭旁空地，因非係將廢棄物自產生源運輸至處理場（廠
    ）或轉運設施，非屬同條第11款之「清除」行為，乃原判決
    竟認被告所為係構成同條款前段未領有處理廢棄物處理許可
    文件，「清除」及「處理」廢棄物罪，自屬於法有違。而被
    告上訴主張原判決未適用刑法第59條減輕其刑，量刑過重，
    因而指摘原判決不當云云，按刑法第59條之酌量減輕其刑，
    必於犯罪之情狀，在客觀上足以引起一般同情，認為即予宣
    告法定最低度刑期，猶嫌過重者，始有其適用，又事實審法
    院是否適用刑法第59條酌量減輕其刑，係屬法院得依職權自
    由裁量之事項，苟於客觀上並無明顯濫權之情形者，自不容
    當事人任憑主觀意見，泛詞指摘其違反比例原則、平等原則
    、罪刑相當原則或濫用裁量權（最高法院99年度台上字第58
    32號判決參照）。被告任意處理廢棄物危害環境衛生，原判
    決未予適用刑法第59條酌量減輕其刑並無不合，是被告上訴
    顯無理由，惟原判決既有前開之違誤，仍應由本院將原判決
    予以撤銷改判。
  (二)茲審酌被告任意焚燒處理廢棄物，動機在於燃燒後如取得紅
    銅加以變賣，賺取微利扶養小孩，本件變賣亦僅能得款新台
    幣千餘元、國中畢業之智識程度、生活情況、犯後均坦承犯
    行，態度良好等一切情狀，爰量處如主文第2項所示法定最
    低度之刑，以資懲儆。
據上論結，應依刑事訴訟法第369條第1項前段、第364條、第299
條第1項前段，廢棄物清理法第46條第4款，判決如主文。
本案經檢察官郭珍妮到庭執行職務。
中    華    民    國    99    年    12    月     2    日
                  刑事第四庭    審判長法  官  吳志誠
                                      法  官  吳森豐
                                      法  官  彭喜有
以上正本證明與原本無異。
如不服本判決應於收受送達後10日內向本院提出上訴書狀，其未
敘述上訴理由者，並得於提起上訴後10日內向本院補提理由書（
均須按他造當事人之人數附繕本）「切勿逕送上級法院」。
                                      書記官  黃子起
中    華    民    國    99    年    12    月    2     日
附錄本案論罪科刑法條
廢棄物清理法第46條
有下列情形之一者，處1年以上5年以下有期徒刑，得併科新臺幣
3百萬元以下罰金：
一、任意棄置有害事業廢棄物。
二、事業負責人或相關人員未依本法規定之方式貯存、清除、處
    理或再利用廢棄物，致污染環境。
三、未經主管機關許可，提供土地回填、堆置廢棄物。
四、未依第41條第1項規定領有廢棄物清除、處理許可文件，從
    事廢棄物貯存、清除、處理，或未依廢棄物清除、處理許可
    文件內容貯存、清除、處理廢棄物。
五、執行機關之人員委託未取得許可文件之業者，清除、處理一
    般廢棄物者；或明知受託人非法清除、處理而仍委託。
六、公民營廢棄物處理機構負責人或相關人員、或執行機關之人
    員未處理廢棄物，開具虛偽證明。

司法院資訊處製作；財團法人民間司法改革基金會備份。
